【裁判字號】    95,訴,9762
【裁判日期】    951110
【裁判案由】    確認證書真偽
【裁判全文】
臺灣臺北地方法院民事判決              95年度訴字第9762號
原      告  甲○○
被      告  合作金庫商業銀行股份有限公司烏日分公司
法定代理人  乙○○
訴訟代理人  丙○○
上列當事人間確認證書之真偽事件，本院於民國95年 9月29日言
詞辯論終結，判決如下：
    主      文
確認被告所持有之戶名甲○○支票存款帳戶第 0000000000000號
支票存款往來申請暨約定書正本、支票存款存款印鑑卡正本及開
戶用甲○○國民身分證影本係偽造。
確認原告與被告就前項支票存款帳戶所成立之支票存款委任付款
關係不存在。
訴訟費用由被告負擔。
事實及理由
壹、原告主張：
一、原告於民國87年間在台北市住家附近遺失身分證，並於91年
    4月9日補發身分證在案。詎原告於95年 4月30日欲在其他金
    融機構裝設刷卡機，始知悉有使用支票退票而為拒絕往來戶
    ，原告遂向台北市政府警察局中山分局中山二派出所備案身
    分證遭冒用情事，經原告查證結果，始知悉上開拒絕往來帳
    戶，係由不知名人冒用原告之名義以偽、變造之身分證，向
    被告申請支票存款帳戶第 0000000000000號支票存款戶（以
    下簡稱系爭帳戶），並開立空頭支票，此有原告之年籍與開
    戶之資料及員林鎮戶政事務所戶籍謄本可知。惟系爭帳戶之
    拒絕往來戶資料仍並未更正，致原告於往來之金融機構均遭
    質疑，對原告之信譽造成不良之影響，且有遭人持該偽造帳
    戶之支票向原告追索之虞，經被告向票據交換所異議未果，
    為免發票人責任與撤銷票信知不良紀錄，實有提起確認上開
    證書均係偽造訴訟之必要，且就該委任付款之法律關係亦有
    加以確認不存在之必要，以證明原告在被告開立系爭帳戶之
    行為係不真正。原告爰依民事訴訟法第 247條規定，提起本
    件訴訟。
二、聲明：(一)確認被告持有之戶名甲○○支票存款帳戶第000000
    0000000 號支票存款往來申請暨約定書正本、支票存款存款
    印鑑卡正本及開戶用甲○○身分證影本為偽造。(二)確認原告
    與被告就前項支票帳戶所成立之支票存款委任付款關係不存
    在。(三)訴訟費用由被告負擔。
貳、被告主張：
一、由被告所提出系爭帳戶之分戶交易明細表及票據事故查詢單
    ，可知系爭帳戶之交易情形及跳票紀錄，但被告僅為退票行
    ，無法提供票據提示人之資料；且系爭帳戶開戶業務之承辦
    人已經請調至其他單位。
二、聲明：(一)原告之訴駁回。(二)訴訟費用由原告負擔。
參、得心證之理由：
一、按「確認法律關係之訴，非原告有即受確認判決之法律上利
    益者，不得提起之；確認證書真偽或為法律關係基礎事實存
    否之訴，亦同。」，民事訴訟法第247條第1項定有明文。本
    件原告主張以其本人為申請人之系爭帳戶乃他人持偽造之國
    民身分證，向被告所申請開設，因發生多次退票遭拒絕往來
    ，影響其交易信用等情，依據支票存款戶票信狀況註記須知
    第六條「票據發生退票後，其提示人經法院判決確定為不得
    享有票據上之權利者或其他票載發票人不負票據上責任之情
    形，或所發生之退票係被他人冒名開立，或被他人盜用者，
    發票人得檢具該確定判決或相關證明，經由往來金融業者核
    轉或直接向票據交換所申請註記事實。」之規定，及卷附台
    灣票據交換所台中市分所函覆被告所載「有關甲○○聲明非
    其本人所開設之帳戶，請貴行申請撤銷支票存款0000000000
    000號帳戶甲○○之退票紀錄，及更正其出生年月日為 54年
    10月29日乙案，請補齊足資證明相關文件再辦理」、「請檢
    送法院判決書、開戶資料及足資證明相關文件」等語，其確
    有須經法院確認判決，始得向台灣票據交換所辦理撤銷退票
    註記，以回復其交易信用之法律上利益，是應有訴請法院為
    確認判決之法律上利益，核先敘明。
二、經查，原告主張系爭帳戶乃不知名之他人持偽造之原告國民
    身分證，向被告申請開設，其知悉之後，已經向警方報案等
    情，業據提出其本人國民身分證、戶籍謄本及受理刑事案件
    報案二聯單等影本各一件附卷可稽。經本院觀察原告之相貌
    、原告國民身分證上相片及登記資料，與被告所提出系爭帳
    戶開戶資料即：支票存款往來申請暨約定書、支票存款存款
    印鑑卡、開戶用國民身分證等影本相互比對，可知不僅該開
    戶用國民身分證上照片所示男子，其相貌與原告明顯不同，
    該等開戶文件所載之出生日期44年10月29日，亦與原告之出
    生日期54年10月29日不符，顯然應係他人偽造原告之國民身
    分證後，進而偽造支票存款往來申請暨約定書、支票存款存
    款印鑑卡，而向被告申請開設系爭帳戶。參以被告復未能提
    出任何系爭帳戶確係原告本人，或委由他人向被告申請開設
    之證據，則原告主張系爭帳戶之支票存款往來申請暨約定書
    正本、支票存款存款印鑑卡正本、開戶用甲○○國民身分證
    影本等均係偽造，及其與被告就系爭帳戶所成立之支票存款
    委任付款關係並不存在，自屬可採。從而原告請求確認被告
    所持有系爭帳戶之支票存款往來申請暨約定書正本、支票存
    款存款印鑑卡正本、開戶用甲○○國民身分證影本等係偽造
    ，及其與被告就系爭帳戶所成立之支票存款委任付款關係不
    存在，為有理由，應予准許。
肆、本件事證已臻明確，兩造其餘主張陳述及所提之證據，均毋
    庸再與審酌，附此敘明。
伍、據上論結：原告之訴為有理由，依民事訴訟法第78條，判決
    如主文。
中    華    民    國    95    年    11    月    10    日
                  民事民二庭    法  官  楊代華
以上正本係照原本作成
如對本判決上訴，須於判決送達後20日內向本院提出上訴狀
中    華    民    國    95    年    11    月    10    日
                                書記官  許婉如


司法院資訊處製作；財團法人民間司法改革基金會備份。
